【裁判字號】    90,易,290
【裁判日期】    900928
【裁判案由】    侵占
【裁判全文】
臺灣花蓮地方法院刑事判決                            九十年度易字第二九０號
    公  訴  人  臺灣花蓮地方法院檢察署檢察官
    被      告  甲○○
右列被告因侵占案件，經檢察官提起公訴（九十年度偵字第一三四二號），本院判決
如左：
    主  文
甲○○意圖為自己不法之所有，而侵占自己持有他人之物，處有期徒刑肆月，如易科
罰金，以參佰元折算壹日，緩刑貳年。
    事  實
一、甲○○於民國（下同）八十九年十二月十二日上午十時許，在花蓮縣秀林鄉銅門
    村八十五之一號丁○○住處，向丁○○借得其所有車號ＭＮＶ－０三一號機車一
    部，言明要去找伊阿姨，一下子便回來還車。詎甲○○竟意圖為自己不法之所有
    ，便不知去向，拒不返還該機車，並將該機車以變易持有為所有之意思侵占入己
    ，且避不見面。
二、案經告訴人丁○○訴由花蓮縣警察局吉安分局報請台灣花蓮地方法院檢察署檢察
    官偵查起訴。
    理  由
一、訊據被告甲○○固坦承有向丁○○借得上開機車騎用，惟辯稱：伊並沒有侵占，
    因為伊借了幾天之後那部機車就被別人偷走了，所以才沒有還給丁○○等語。惟
    查，右揭犯罪事實，業據被害人丁○○指訴歷歷，核與證人丙○○、乙○○證述
    之情節相符，而被告於本院審理時亦自承「（問：機車被偷之事有無告訴被害人
    並報案？）答：沒有」（見本院卷第六十頁），若上開機車果真被他人所竊取，
    被告當即向丁○○反映此事並請丁○○報案始符常情，乃竟不予理會，且經丁○
    ○遍尋無著，顯見被告所辯係事後飾卸之詞，不足採信，此外，復有上開機車行
    車執照影本一份附卷可稽，本件事證明確，被告犯行洵堪認定，應予依法論科。
二、核被告所為係犯刑法第三百三十五條第一項之侵占罪。又按行為後法律有變更者
    ，適用裁判時之法律；但裁判前之法律有利於行為人者，適用最有利於行為人之
    法律，刑法第二條第一項定有明文。且如易服勞役、易科罰金等法令之變更，亦
    有刑法第二條第一項規定之適用，最高法院二十九年度上字第五二五號判例可供
    參照。經查，刑法第四十一條業於九十年一月四日修正，同年一月十日經總統公
    布實施，該條修正為：「犯最重本刑為五年以下有期徒刑之罪，而受六月以下有
    期徒刑或拘役之宣告，因身體、教育、職業、家庭之關係或因其他正當事由，執
    行顯有困難者，得以一元以上三元以下折算一日，易科罰金。但確因不執行所宣
    告之刑，難收矯正之效或難以維持法秩序者，不在此限。」「併合處罰之數罪，
    均有前項情形，其應執行之刑逾六月者，亦同」；較諸修正前刑法第四十一條規
    定：「犯最重本刑為三年以下有期徒刑以下之刑之罪，而受六月以下有期徒刑或
    拘役之宣告，因身體、教育、職業或家庭之關係，執行顯有困難者，得以一元以
    上三元以下折算一日，易科罰金」，就易科罰金部分，修正後之法律對本案被告
    較為有利，是依據前開說明，本案自應適用裁判時即修正後之刑法第四十一條第
    一項前段規定，對被告為易科罰金之諭知。爰審酌被告犯罪動機、目的、手段、
    智識程度、所生危害、犯罪後之態度等一切情狀，量處如主文所示之刑，並諭知
    易科罰金之折算標準。末查被告前未曾受有期徒刑以上刑之宣告，此有台灣花蓮
    地方法院檢察署刑案資料查註紀錄表、台灣高等法院被告全國前案紀錄表各一份
    在卷足憑，其因一時貪念，偶罹刑典，考量被告業與告訴人達成民事和解（有和
    解書一紙附卷可稽），本院認其經此刑之宣告後，應知警惕而無再犯之虞，本院
    因認暫不執行其刑為當，予以宣告緩刑二年，用啟自新。
據上論斷，應依刑事訴訟法第二百九十九條第一項前段，刑法第二條第一項前段、第
三百三十五條第一項、第四十一條第一項前段、第七十四條第一款，罰金罰鍰提高標
準條例第一條前段、第二條，判決如主文。
本案經檢察官李子春到庭執行職務
中      華      民      國    九十      年      九      月    二十八    日
                              臺灣花蓮地方法院刑事庭
                                  法  官  林  國  泰
右正本證明與原本無異。
如對本判決不服，應於送達後十日內，向本院提出上訴狀。（應抄附繕本）告訴人或
被害人如對於本判決不服者，應具備理由請求檢察官上訴，其上訴期間之計算係以檢
察官收受判決正本之日期為準。
                                  法院書記官
中      華      民      國    九十      年      九      月    二十八    日
附錄本判決論罪之法律條文：
刑法第三百三十五條：
意圖為自己或第三人不法之所有，而侵占自己持有他人之物者，處五年以下有期徒刑
、拘役或科或併科一千元以下罰金。
前項之未遂犯罰之。


司法院資訊處製作；財團法人民間司法改革基金會備份。
